---
title: Trabajo de programacion en R
author:
  - name: Daniel Andolfi
    email: daniandolfi@gmail.com
    affiliation: Universidad Nacional de Cuyo
    correspondingauthor: true
    footnote: 1
  - name: Martina Alvarez
    email: bob@example.com
    affiliation: Universidad Nacional de Cuyo
  - name: Felicitas Bascolo
    email: cat@example.com
    affiliation: Universidad Nacional de Cuyo
    footnote: 2
  - name: Lisandro Herrera
    email: derek@example.com
    affiliation: Universidad Nacional de Cuyo
    footnote: 2
address:
  - code: Some Institute of Technology
    address: Mendoza, Argentina
footnote:
  - code: 1
    text: "This is the first author footnote."
  - code: 2
    text: "Another author footnote."
abstract: |
  En este informe se resolveran los ejercicios planteados por la catedra "Tecnicas y Herramientas Modernas" para la programacion en R 
  
keywords: 
  - Modulo 2
  - Programacion en R
journal: "An awesome journal"
date: "`r Sys.Date()`"
classoption: preprint, 3p, authoryear
bibliography: mybibfile.bib
linenumbers: false
numbersections: true
# Use a CSL with `citation_package = "default"`
# csl: https://www.zotero.org/styles/elsevier-harvard
output: 
  rticles::elsevier_article:
    keep_tex: true
    citation_package: natbib
---


# Metodo sys.time

Este metodo para medir el tiempo de ejecucion de un codigo viene ya determinado con la base de R 

```{r}
duermete_un_minuto <- function() { Sys.sleep(5) }
start_time <- Sys.time()
duermete_un_minuto()
end_time <- Sys.time()
end_time - start_time
```


# Metodo biblioteca tictoc

Descargamos e instalamos la biblioteca Tictoc para medir el tiempo de ejecucion del codigo 

```{r}
library(tictoc)
tic("sleeping")
A<-20
print("dormire una siestita...")
```

```{r}
Sys.sleep(2)
print("...suena el despertador")
```

```{r}
toc()
```


# Metodo biblioteca rbenchmark

Descargamos e instalamos la biblioteca rbenchmark para medir el tiempo de ejecucion del codigo

```{r}
library(rbenchmark)
# lm crea una regresion lineal
benchmark("lm" = {
X <- matrix(rnorm(1000), 100, 10)
y <- X %*% sample(1:10, 10) + rnorm(100)
b <- lm(y ~ X + 0)$coef
},
"pseudoinverse" = {
X <- matrix(rnorm(1000), 100, 10)
y <- X %*% sample(1:10, 10) + rnorm(100)
b <- solve(t(X) %*% X) %*% t(X) %*% y
},
"linear system" = {
X <- matrix(rnorm(1000), 100, 10)
y <- X %*% sample(1:10, 10) + rnorm(100)
b <- solve(t(X) %*% X, t(X) %*% y)
},
replications = 1000,
columns = c("test", "replications", "elapsed",
"relative", "user.self", "sys.self"))
```


# Metodo biblioteca microbenchmark

Descargamos e instalamos la biblioteca microbenchmark que nos va a permitir comparar tiempos de ejecucion de múltiples fragmentos de código R. Con este metodo se puede ver de forma grafica el uso de recursos.

```{r}
library(microbenchmark)
set.seed(2017)
n <- 10000
p <- 100
X <- matrix(rnorm(n*p), n, p)
y <- X %*% rnorm(p) + rnorm(100)
check_for_equal_coefs <- function(values) {
tol <- 1e-12
max_error <- max(c(abs(values[[1]] - values[[2]]),
abs(values[[2]] - values[[3]]),
abs(values[[1]] - values[[3]])))
max_error < tol
}
mbm <- microbenchmark("lm" = { b <- lm(y ~ X + 0)$coef },
"pseudoinverse" = {
b <- solve(t(X) %*% X) %*% t(X) %*% y
},
"linear system" = {
b <- solve(t(X) %*% X, t(X) %*% y)
},
check = check_for_equal_coefs)
mbm
```

```{r}
library(ggplot2)
autoplot(mbm)
```


# Trabajo de evaluacion del modulo


## Comparar la generacion de un vector secuencia


### Secuencia generada con for

Vamos a generar un vector secuencia usando "for" y vamos a medir el tiempo de ejecucicion a traves del metodo Sys.time

```{r}
start_time <- Sys.time()
for (i in 1:50000) { A[i] <- (i*2)}
head (A)
tail(A)
end_time <- Sys.time()
end_time - start_time
```

### Secuencia generada con R

Vamos a generar un vector secuencia usando el comendo "seq" que viene de base con el RStudio y vamos a medir el tiempo de ejecucicion a traves del metodo Sys.time

```{r}
start_time <- Sys.time()
A <- seq(1,1000000, 2)
head (A)
tail(A)
end_time <- Sys.time()
end_time - start_time
```


A traves del metodo "Systime" podemos ver que para generar un vector secuencia que contiene numeros del 1 al 100.000 en intervalos de 2 va a requerir menor tiempo de ejecucion el comando para generar secuencias "seq" que ya viene de base con el RStudio


## Implementacion de una serie Fibonacci 

Vamos a generar una serie de Fibonacci hasta llegar a 1.000.000 y vamos a medir la cantidad de iteraciones que nos tomo


```{r}
start_time <- Sys.time()
for(i in 0:5)
{ a<-i
b <-i+1
c <- a+b
print(c)
}
end_time <- Sys.time()
end_time - start_time
```

```{r}
start_time <- Sys.time()
f1<-0
f2<-1
N<-0
vec<- c(f1,f2)
f3<-0

while (f3 <= 1000000) {
  N<-N+1
  f3<-f1++f2
  vec<- c(vec,f3)
  f1<-f2
  f2<-f3
  c<-a+b
  i<-i+1
}
N
vec

end_time <- Sys.time()
end_time - start_time
```


Para generar un numero mayor a 1.000.000 en la serie se necesitan 30 iteraciones 


## Ordenacion de un vector por metodo burbuja y el comando sort 

Vamos a ordenar un vector que contiene 200 numeros aleatorios que van del 1 al 1000. Para esto vamos a usar dos metodos distintos, el motodo burbuja y el metodo sort que viene de base con el RStudio. Vamos a medir el tiempo de ejecucion del codigo y la cantidad de recurso computacional utilizado a traves del metodo Microbenchmark


```{r}
library(microbenchmark)

x<-sample(1:1000,200)


mbm <- microbenchmark( 
  "burbuja"={

burbuja <- function(x){
n<-length(x)
for(j in 1:(n-1)){
for(i in 1:(n-j)){
if(x[i]>x[i+1]){
temp<-x[i]
x[i]<-x[i+1]
x[i+1]<-temp
}
}
}
return(x)
}
res<-burbuja(x)

  },

"sort" = {
  sort(x)
}
)

mbm

```


```{r}
library(ggplot2)
autoplot(mbm)
```


Comparando los dos metodos a traves de microbenchmark podemos notar que el metodo de la burbuja requiere de mucho mas recursos y tiempo de procesamiento que el metodo sort 


# Modelado matemático de una epidema

Utilizando el numero de casos semanales en Argentina para Junio del 2022 y un factor de contagio constante F=1.62, vamos a calcular cuantas semanas tomaria en llegar a los 40.000.000 de contagios 

```{r}
# Numeros de casos semanales en Argentina
f1<-25680

N<-0
f3 <- 1.62
f2 <- 0
vec <- c(f1)

while (f1 <= 40000000) {
  f2 <- f1*f3
  f1 <- f2
  N <- N+1
  vec <- c(vec,f2)
  
}

N
vec


```


Con el numero de casos actuales semanales en Argentina y con el factor de contagio F=1.62, tardariamos 16 semanas en llegar a los 40 millones de contagiados. 

Este dato se aleja de la realidad y es solo para mostrar como se utilizan las ecuaciones para el modelado de una epidemia. En la realidad el factor de contagio no se mantiene constante y depende de diversos factores como cantidad de contagios y grados de restriccion gubernamental.


# Importar datos de la red o de excel

Para importar datos de la red o de un excel utilizamos la funcion Import Dataset y seleccionamos From text (readr). Alli vamos a cargar el archivo .csv que tenemos descargado en nuestra computadora y vamos a seleccionar cual va a ser el delimitador.

```{r}
library(readr)
casos <- read_delim("D:/Descargas/casos.csv", 
    delim = ";", escape_double = FALSE, col_types = cols(...2 = col_number()), 
    trim_ws = TRUE)

```

En este caso importamos el numero de casos covid en la Argentina para poder analizarlo a traves de los distintos graficos que nos permite realizar el RStudio. 

Primero realizamos un grafico tipo Plot para ver como fue el incremento de casos en funcion del numero de semanas. 

```{r}

plot(casos$...2, main="Contagio 2020", ylab="Casos positivos", xlab="Semanas")

```

Luego realizamanos un histograma para ver cual es la frecuencia del numero de contagiados de los datos obtenidos 

```{r}

hist(as.numeric(casos$...2), main="Histograma de contagios 2020", ylab="Fracuencia", xlab="Casos")

```

Tambien podemos realizar un grafico de densidad de los casos Covid en Argentina. Este grafico me va a permitir reconocer las distintas cepas de covid que circulan en el pais 

```{r}

plot(density(na.omit(casos$...2)), main="Grafico de densidad de contagios", ylab="Densidad", xlab="Casos")

```

En el grafico de densidad podemos observar que se producen 2 picos. Estos dos picos corresponden a la incidencia de la cepa manaos en primer lugar y de la cepa delta en segundo lugar. Con la aparicion de cada cepa, el virus genera un pico en la tasa de contagios. Esto se debe particularmente a las mutuaciones originadas en cada tipo de cepa. 







